【裁判字號】    99,訴,790
【裁判日期】    990712
【裁判案由】    損害賠償
【裁判全文】
臺灣高雄地方法院民事判決               99年度訴字第790號
原      告  丁○○
原      告  丙○○
原      告  乙○○
前列三人共同
訴訟代理人  戊○○
被      告  國泰世華商業銀行股份有限公司
法定代理人  甲○○
訴訟代理人  己○○
當事人間損害賠償事件，本院民國99年6月24日言詞辯論終結，
判決如下：
  主  文
原告之訴駁回。
訴訟費用由原告負擔。
  事實與理由
一、原告主張：系爭坐落於高雄市○○區○○段4 小段1460、14
    61、1462-1等地號土地及其上建號高雄市○○區○○段4 小
    段02280 號即門牌號碼高雄市○○○路76號建物（下稱系爭
    房地），為原告丁○○、乙○○及丙○○所共有，系爭房地
    一、二樓以每月新臺幣（下同）20萬元出租予萊爾富便利商
    店，惟因被告執本院88全字第3086號假扣押裁定聲請本院以
    88年度執全字第2729號假扣押程序就系爭房地丙○○部分予
    以假扣押（下稱系爭假扣押事件），致遭承租人取消二樓部
    分租約，一樓部分租金亦由每月12萬元減為10萬元，每月損
    失2 萬元，租期5 年共計損失120 萬元；後又調降為每月8
    萬5,000 元，6 年租期復損失108 萬元，合計損失228 萬元
    ，然系爭假扣押事件與法不合之處甚多，即被告曾對原告戊○○提起清償借款之訴，但因未繳裁判費，經本院以89年度
    重訴字第546 號民事裁定駁回確定，後被告又執本院88年度
    促字第47069 號確定支付命令為執行名義聲請拍賣系爭房地
    ，然債權憑證之義務人乃原告戊○○而非原告丙○○。此外
    ，本院92年度重訴字第730 號民事裁定與前開支付命令乃係
    針對同一借款請求權，依民事訴訟法第249 條第1 項第7 款
    ，其起訴不合法應以裁定駁回，被告所為顯然侵害原告之權
    利。為此，爰依侵權行為法律關係提起本訴等語。並聲明：
    被告應給付原告228 萬元，及自支付命令繕本送達之翌日起
    至清償日，按年息5%計算之利息。
二、被告則以：被告以系爭扣押事件對原告丙○○所有系爭房地
    持分進行假扣押，乃係保全其強制執行之保全行為，其後被
    告對於本案請求，亦經本院92年度重訴字第730 號民事判決
    ，判決被告全部勝訴並告確定在案；後被告執該判決為執行
    名義聲請本院以99年度司執字第23290 號強制執行事件予以
    執行，被告所為均係合法行使權利之行為，並無侵權行為可
    言。況依據強制執行法第113 條及第51條第2 項規定，原告
    丙○○就系爭房地之持分，既經本院於88年7 月30日以系爭
    扣押事件予以查封後，原告丙○○就系爭房地之出租行為對
    於被告已不生效力，亦不得對被告主張侵權行為損害賠償。
    況原告所稱租金並非實際租金，原告以內心想像損害數額請
    求賠償，實屬無稽等語，資為抗辯。並聲明：原告之訴駁回
    。
三、兩造對於被告執本院88年度全字第3086號民事假扣押裁定，
    聲請本院對於系爭房地予以假扣押之情事不爭執，並有系爭
    假扣押事件卷及系爭房地登記謄本（院卷第82頁至第85頁）
    在卷可稽。本件之爭點在於：原告是否確因被告之假扣押不
    當而受有損害？如受有損害，其損害與被告聲請假扣押有無
    因果關係？如認有因果關係，原告請求被告賠償數額應以若
    干為適當？
四、本院經查：
（一）本件系原告之父戊○○於88年1 月11日向被告借款1500萬
      元，而由原告丙○○為連帶保證人，並由借款人戊○○提
      供其所有坐落高雄縣鳳山市○○段縣口小段6-1 及6-8 地
      號面積分別為143 及36平方公尺，權利範圍全部之土地及
      該土地上1028建號即門牌鳳山市○○路169-2 號，面積26
      7.20平方公尺之建物為被告設定抵押權。後於88年2 月份
      起即未正常繳息，被告乃於88年6月24日向本院聲請假扣
      押連帶保證人丙○○名下之財產，經本院審核認於法相符
      乃准被告提供134 萬元為債務人供擔保後，對於債務人丙○○之財產在400 萬元範圍內得假扣押，經被告供擔保後
      乃對於債務人丙○○之財產即高雄市○○區○○段4 小段
      1460、1461、1462-1，面積54、43、68平方公尺，權利範
      圍分別為1/3、1/3及1/2以及坐落於該三筆地號土地上新
      興區○○段○○段2280建號即門牌號碼新興區○○○路76
     號面積230.44平方公尺，權利範圍1/4 之建物予以查封，
     查封時之占有及使用情形，為據債權人代理人指稱該屋無
     人居住。此業據調閱本院88年度執全字第2729號（88全字
     第3086號）卷宗查明屬實。
（二）被告於對連帶保證人丙○○為假扣押之後乃於88年7 月間
      申請拍賣債務人戊○○之前揭抵押物，直至92年4 月21日
      始由戊○○之子即本件原告之一丙○○以1573萬3000元標
      回。於此同時被告於88年7 月5 日另行對戊○○及連帶保
      證人丙○○二人依督促程序發支付命令。戊○○部分因未
      於期限內提出異議而確定，丙○○部分因未合法送達而未
      確定。被告即持確定支付命令之執行名義與抵押物拍賣為
      同一債權參與分配，受償1293萬8847元，不足部分取得債
      權憑證。對連帶保證人丙○○部分則由被告另行起訴，經
      本院判決丙○○應給付被告848 萬6037元及自92年4 月26
      日起至清償日止按週年利率7.895％計算之利息，及按上
      開利率20％計算之違約金確定，此亦據本院調閱本院88年
      度執字第26591 號執行卷宗、88促47069 號支付命令卷宗
      ，並有本院92年度重訴730號民事判決及確定證明書在卷
      可稽（卷88至93頁）。
（三）原告主張被告對原告丙○○系爭房地實施假扣押，致遭承
      租人取消部分租約，一樓部分租金由每月12萬元減為10萬
      元，每月損失2 萬元，租期5 年共損失120 萬元，後又調
      降為每月8 萬5000元，6 年租期後損失108 萬元，合計損
      失228 萬元，爰依侵權行為法律關係請求被告損害賠償：
      然查：
   1、按侵權行為之成立必須行為人因故意過失不法侵害他人之
      權利，或故意以背於善良風俗之方法加損害於他人或違反
      保護他人之法律致生損害於他人者始負損害賠償之責，民
      法第184 條定有明文。
   2、本件被告對原告丙○○之前揭財產予以假扣押之原因，係
      因丙○○為債務人戊○○借款之連帶保證人應負戊○○借
      款之連帶清償責任，被告銀行為保全其債權自得對債務人
      之財產予以假扣押，因此本件被告之聲請法院假扣押乃事
      出有據。況該假扣押乃經法院審核二造間之金錢借貸關係
      始予准許，被告亦無任何不法行為，更何況借款人戊○○
      之抵押權設定擔保之房地經拍賣後確實尚有不足，而應由
      債務人丙○○負連帶給付之責，亦有前揭債權憑證及確定
      判決可證。亦足見被告對原告丙○○所有之財產予以假扣
      押乃屬正確有據。原告主張本件假扣押事件於法不合之處
      甚多，而構成侵權行為應負損害賠償之責，尚非有據。
   3、又本件被告僅假扣押原告丙○○所有之前揭土地房屋之應
      有部分，並未對原告丁○○，乙○○所有之物予以假扣押
      ，該假扣押之行為並未對其所有之財產實施，自無生損害
      其財產之餘地。
   4、又假扣押僅係保全處分，該查封之效力依強制執行法第51
      條第2 、3 項之規定，實施查封後，債務人就查封物所為
      移轉、設定負擔或其他有礙執行效果之行為，對於債權人
      不生效力，實施查封後，第3 人未經執行法院允許，占有
      查封物或為其他有礙執行效果之行為，執行法院得依職權
      或依聲請排除之。實施假扣押以後債務人並非不得對被扣
      押物使用、收益，從而系爭房地遭扣押乃得繼續出租，原
      有租約亦不受影響而得繼續，此即原告何以於其房地被查
      封後仍得繼續出租之原因。必須系爭房地經本案調假扣押
      卷予以終局執行，經拍定而點交時，債務人始不能繼續履
      行租約，於此之前債務人之租賃契約並不受影響，從而假
      扣押之實施因不影響債務人之使用收益，亦不影響其繼續
      出租，原告既仍得繼續出租提供完整之租賃物予承租人使
      用，其房租即無調降或取消之理。原告主張因遭假扣押而
      致房租調降或部分取消，因而認被告之假扣押致原告受損
      並非有據。
  5 、況本件僅查封原告丙○○所有之財產，而丙○○之權利僅
      有應有部分1/3 、1/3 、1/2 或1/4 ，已如前述，查封應
      有部分更不至於使全部之房地無法使用，因該項查封僅生
      對該抽象應有部分產生移轉或設定負擔之效果不能對抗債
      權人之效果，並非針對特定部分使之無法使用收益，原告
      自無因一部分應有部分被查封，而會導致全體所有人無法
      履行對承租人租約義務之餘地。
五、綜上所述：本件被告之假扣押因屬合法行為即無因故意過失
    不法侵害原告權利之情事。原告丙○○係因擔任戊○○連帶
    保證人而應對被告負清償之責，其財產遭假扣押乃符合法律
    規定。況假扣押後，出租人仍得將租賃物依約提供予承租人
    使用收益，自仍得收取相對之租金，而無必然須取消部分或
    調降租金。假扣押之實施與租金之部分取消或調降二者間並
    不具因果關係。本件原告之請求為無理由，應予駁回。
六、結論：原告之訴為無理由，依民事訴訟法第第85條第1 項，
    判決如主文。
中    華    民    國    99    年    7     月    12    日
                  民事第四庭法  官  陳樹村
以上正本係照原本作成。
如不服本判決，應於判決送達後20日內向本院提出上訴狀並表明
上訴理由，如於本判決宣示後送達前提起上訴者，應判決送達後
10日內補提上訴理由書（須附繕本）。如委任律師提起上訴者，
應一併繳納上訴審裁判費。
中    華    民    國    99    年    7     月    14    日
                            書記官  葉姿敏

司法院資訊處製作；財團法人民間司法改革基金會備份。
